【裁判字號】    90,簡上,25
【裁判日期】    900808
【裁判案由】    給付票款
【裁判全文】
臺灣花蓮地方法院民事判決                            九十年度簡上字第二五號
    上  訴  人  甲○○
    訴訟代理人  乙○○
    被上訴人    丙○○
右當事人間請求給付票款事件，上訴人對於本院花蓮簡易庭中華民國九十年三月三十
日八十九年度花簡字第三五二號第一審判決不服，提起上訴，茲判決如左：
    主    文
上訴駁回。
第二審訴訟費用由上訴人負擔。
    事    實
甲、上訴人方面：
一、聲明：
  (一)原判決廢棄。
  (二)被上訴人在第一審駁回。
  (三)第一、二審訴訟費用由被上訴人負擔。
  (四)如受不利判決，上訴人願供擔保，請准予宣告免假執行。
二、陳述：除與第一審判決記載相同者予以引用外，另補稱：
  (一)上訴人胞弟乙○○（即向上訴人借票人）稱：「本件支票之借款，其已因執票人
    即被上訴人，積欠其「貨款」新台幣（下同）十三萬七千九百元，予以抵付，依
    票據法第十四條第一、二項之規定，即被上訴人執有上訴人本件簽發之支票，不
    但已無「對價」，且顯係惡意取得。依法自不得享有票據上之權利，被上訴人雖
    稱其拿乙○○的貨，但那是另三張支票，票已經退還給乙○○，系爭支票未償還
    。然該三張支票，非上訴人所有之支票，且乙○○所提出其以「貨款」抵付其三
    張支票之金額，共有五十萬六千三百元。
  (二)票款是抵貨款的，債務就是十三萬七千九百元的估價單。貨款抵償部分，我只六
    張收據可以證明，沒有其他證據可以證明。
三、證據：與第一審提出者相同予以引用，提出估價單六紙、支票十紙、估價單五紙
    、聲明字據一紙（均影本）為證，聲請傳喚證人官先生、黃貫芝。
乙、被上訴人方面：
一、聲明：
  (一)上訴駁回。
  (二)上訴費用由上訴人負擔。
二、陳述：
    除與第一審判決記載相同者予以引用外，另補稱：
  (一)八十七年十二月及八十八年一月間，乙○○與巫俊興拿六張支票向被上訴人調現
    ，經查詢結果上開票係民間俗稱的「佛仔票」，乙○○顯然有蓄意詐騙之嫌，被
    上訴人擬提出告訴，乙○○心生畏懼，要被上訴人向銀行撤票，並以其倒店之桌
    椅等做為抵帳，八十七年至八十八年初，乙○○夥同楊金發，以超晴公司支票向
    被上訴人調現，結果跳票，乙○○為連帶保證人，應負償還責任。乙○○在偵查
    中為減輕楊金發詐欺罪責，乃承認錢是其一人所借，也以一些貨品當作抵押，抵
    銷後尚欠四四四一００元，上訴人欠被上訴人錢，以高於市價數倍之價格的貨硬
    拗抵帳，上訴人胞弟乙○○於八十八年二月二十四日以上訴人之支票向被上訴人
    調現，屆期無法兌現。
  (二)上訴人不只本案這張票，上訴人另外有三張票據共五十四萬六千元用貨款來抵，
    與本案十二萬元無關。上訴人所述十三萬七千九百元貨物，實際上抵的是五十四
    萬六千元部分，還不夠抵。系爭票據十二萬元部分沒有拿任何東西來抵。五十四
    萬六千元本票還在我手上，支票已經還給他們。五十四萬六千元支票是上訴人同
    學楊金發的票據，已經還給他了。所以他拿貨來抵的是五十四萬六千元的債務。
三、證據：與第一審提出者相同予以引用，補提存摺明細一紙、聲明字據二紙、支票
    及退票理由單十三紙、估價單四紙、民事判決一件、答辯狀一件、代償金額字據
    一紙（均影本）為證。
丙、本院依職權調閱本院八十九年交簡上字第一號刑事卷全卷。
    理    由
一、(1)執票人依票據法第十九條第四項（舊）之規定，行使利得償還請求權者，固應
    由執票人負舉證責任，惟發票人對於執票人主張之原因事實及票據之真正並不爭
    執，而主張票款已因清償抵銷等原因而消滅者，則舉證責任應由發票人負之。
      （最高法院四十八年台上字第三八九號判例）
    (2)支票乃文義證券及無因證券，故支票上之權利義務，悉依票上所載文義定之，
      與其基礎之原因關係各自獨立。支票上權利之行使，不以其原因關係存在為前
      提，是以執票人行使支票上權利時，就其基礎之原因關係確係有效存在，並不
      負舉證責任。反之，若票據債務人以自己與執票人間所存抗辯之事由，對抗執
      票人，依票據法第十三條規定觀之，固非法所不許，惟應由票據債務人就該抗
      辯事由負舉證之責任。
      （最高法院七十八年台上字第四八五號裁判）
二、兩造爭執要旨：
    被上訴人起訴主張及上訴抗辯：
    上訴人簽發系爭支票一張向被上訴人調現，屆期提示未獲付款，上訴人上訴主張
    之貨款，係抵銷其他支票票款共五十四萬六千元，非本件系爭支票。提出存摺明
    細一紙、聲明字據二紙、支票及退票理由單十三紙、估價單四紙、民事判決一件
    、答辯狀一件、代償金額字據一紙（均影本）為證。
    上訴人於原審抗辯及上訴主張：
    系爭支票借款業經乙○○以貨款十三萬七千九百元抵銷完畢，被上訴人執有上訴
    人系爭支票，已無「對價」，且顯係惡意取得。依法自不得享有票據上之權利。
    提出估價單六紙、支票十紙、估價單五紙、聲明字據一紙（均影本）為證。
三、兩造就系爭支票之真正及系爭支票係上訴人簽發，由上訴人之弟乙○○向被上訴
    人調現借款之事實，均不爭執，僅就系爭票款是否已由乙○○以貨品抵銷有爭執
    ，參酌被上訴人提出之代償金額字據中載明「以上款項抵扣退票張，支票號碼
    ＯＡ0000000NT$１７３０００、Ｒ0000000、NT$１７３０００」
    ，並非系爭支票，其餘上訴人提出之估價單、聲明字據、支票等，均未有以貨款
    抵銷系爭支票票款記載，上訴人就此利己事實均未能舉證證明，尚難信為真實。
四、從而，被上訴人依票款請求權，請求上訴人給付十二萬元及自八十九年七月十一
    日起至清償日止按年息百分之六計算之利息，為有理由，應予准許。原審所為被
    上訴人勝訴判決部分於法並無不合，上訴意旨仍執前詞爭辯，指摘原判決不當，
    求予廢棄改判，為無理由，應予駁回。
五、兩造其餘攻擊防禦方法及聲明所用之證據，核與本件判決之結果均不生影響，已
    無再予審酌之必要，至於上訴人聲請傳喚證人官先生、黃貫芝，因上訴人未陳報
    詳細姓名及住址，亦未自行偕同證人到庭，本院無從傳喚，均併此敘明。
六、上訴人陳明願供擔保，請准予宣告免假執行，然而被上訴人並未聲請假執行，且
    本件為不得上訴之案件，經本院判決時即已確定，無假執行之問題，附此說明。
七、據上論結，本件上訴為無理由，爰依民事訴訟法第四百三十六條之一第三項、第
    四百四十九條第一項、第七十八條，判決如主文。
中      華      民      國    九十      年      八      月      八      日
~B審判長法官  陳心弘
~B法      官  余明賢
~B法      官  林麗玉
右正本証明與原本無異。
本件不得上訴。
~B法院書記官  林揚奇
中      華      民      國    九十      年      八      月      九      日


司法院資訊處製作；財團法人民間司法改革基金會備份。
